臺灣臺東地方法院民事裁定
111年度消債更字第53號
聲  請  人  陳信雄
代  理  人  羅文昱律師
上列當事人間聲請消費者債務清理之更生事件，本院裁定如下：
    主      文
一、聲請人陳信雄於民國111年09月23日12時起，開始更生程序
    。
二、命司法事務官進行本件更生程序。
    事實及理由
壹、本件聲請意旨略以：
 　 聲請人陳信雄（即債務人）於聲請時，名下無任何財產。目
    前雖罹患：非特定的情緒障礙症、慢性病毒性C型肝炎等病
    症，但以從事打零工之收入，扣除自己之必要生活費用後，
    仍願盡力樽節開支、對債權人清償。聲請人目前累積無擔保
    、無優先權之債務合計約新臺幣（下同）50萬5,527元。而
    前揭債務已逾聲請人之負擔能力，顯有不能清償債務之虞，
    聲請人之前曾向鈞院聲請前置調解而不成立後，即以言詞向
    鈞院書記官提出更生之聲請，爰在未經法院裁定開始清算程
    序或宣告破產前，向本院聲請更生等語。
貳、按㈠「債務人對於金融機構負債務者，在聲請更生..前，應
    向最大債權金融機構請求協商債務清償方案，或向其住、居
    所地之法院..聲請債務清理之調解。」，消費者債務清理條
    例（下稱同條例）第151條第1項定有明文；㈡「債務人不能
    清償債務或有不能清償之虞者，得依本條例所定更生..程序
    ，清理其債務。」（同條例第3條）；㈢「債務人無擔保或無
    優先權之債務總額未逾新臺幣1,200萬元者，於法院裁定開
    始清算程序或宣告破產前，得向法院聲請更生。」（同條例
    第42條第1項）；㈣「法院開始更生程序之裁定，應載明其年
    、月、日、時，並即時發生效力。前項裁定不得抗告，並應
    公告之。」（同條例第45條）；㈤「法院裁定開始更生..程
    序後，得命司法事務官進行更生..程序」（同條例第16條第
    1項前段）。經查：
一、聲請人主張之前揭事實，業據提出相關之證明文件在卷可稽
    （第09至22頁、第34頁至第49頁），及本院依職權調查在案
    ，堪認定為真實。
二、聲請人目前罹患：非特定的情緒障礙症、慢性病毒性C型肝
    炎等病症（第49頁：衛生福利部於110年09月10日所出具之
    診證明書）。在本件聲請更生時，名下無任何財產，而聲請
    人稱：於109年度、110年度所得收入合計為408,000元（第1
    2頁：財產及收入狀況說明書）等節，應堪採信。
三、至於為使負債務之消費者，得依本條例所定程序清理其債務
    ，以調整其與債權人及其他利害關係人之權利義務關係，保
    障債權人之公平受償，謀求消費者經濟生活之更生及社會經
    濟之健全發展，而制定本條例。故對債務人之支出，雖不應
    過於浮寬，但仍應得以維持債務人家庭合理之基本生活所需
    範圍內，為合理之限度，核先敘明。經查：按內政部公布11
    0年度臺灣省最低生活費每人每月為14,230元｛第80頁：111
    年每月最低生活所必需數額（必要生活費用）一覽表｝。另
    「債務人必要生活費用，以最近一年衛生福利部或直轄市政
    府所公告當地區每人每月最低生活費一點二倍定之。」（同
    條例第64之2條第1項）。而本院參酌上開規定及考量臺東地
    區交通、醫療、教育等經濟環境等情，為顧及維持聲請人適
    當食衣住之人性尊嚴基本權利等情，則聲請人、受其扶養者
    每月必要生活費用之支出，以17,076元（計算方式：每人每
    月最低生活費14,230元×1.2倍）為適當。據上，聲請人以每
    月收入，扣除自己必要生活費用及支出後，所剩有限，應屬
    昭然。
參、另參財團法人金融聯合徵信中心之當事人綜合信用報告回覆
    書（第18至22頁），及據聲請人所陳報（第14頁至第16頁：
    債權人清冊）：無擔保或無優先權之債務總額約為50餘萬元
    。據此，聲請人之資產總價值扣除債務總金額後，顯有不能
    清償債務之虞，可堪認定。
肆、綜上所述，本院考量上情，及聲請人之財產、信用、勞力、
    技術後，認聲請人顯有不能清償債務之虞，應為昭然。而聲
    請人曾依同條例第153之1條第1項規定，在本院於111年08月
    25日調解不成立後，當場向本院書記官聲請更生（第78頁：
    調解筆錄），復未經法院裁定開始清算程序或宣告破產（同
    條例第13條）；而無擔保或無優先權之債務總額未逾1,200
    萬元（同條例第42條）；又無同條例第6條第3項、第8條、
    第46條各款所定應駁回更生聲請之事由。則聲請人於本件更
    生之聲請，洵屬有據，應予准許，併依同條例第16條第1項
    規定，命司法事務官進行更生程序，並裁定如主文所示。
伍、至於「法院裁定開始更生程序後，對於債務人不得開始或繼
    續訴訟及強制執行程序。但有擔保或有優先權之債權，不在
    此限。」（同條例第48條第2項）。
陸、而本件司法事務官於進行更生程序，在協助債務人提出更生
    方案時，應注意更生方案需酌留債務人生活上應變所需費用
    ，並依社會常情衡量債務人之償債能力，依此協助債務人擬
    定公允之更生方案，始符消費者債務清理條例重建債務人經
    濟生活之立法目的，附此敘明。
中　　華　　民　　國　　111 　年　　9 　　月　　23　　日
                        民事第一庭  法  官  陳兆翔
上為正本係照原本作成。
本件裁定不得抗告。
本裁定於111年09月23日12時公告。
中　　華　　民　　國　　111 　年　　9 　　月　　23　　日
                                    書記官  李彥勲